臺灣嘉義地方法院民事判決　九十二年訴字第八○八號
　　原　　　告　甲○○
　　訴訟代理人　吳佩真
　　　　　　　　林義誠
　　被　　　告　乙○○
　　　　　　　　丙○○
右當事人間請求損害賠償事件，本院於民國九十三年六月二十一日言詞辯論終結判決
如左：
    主      文
被告乙○○應給付原告新台幣壹拾捌萬伍仟元，及自民國九十二年八月十九日起至清
償日止按年息百分之五計算之利息。
原告其餘之訴駁回。
訴訟費用由被告乙○○負擔百分之七；餘由原告負擔。
本判決第一項得假執行。但被告乙○○如於假執行程序實施前，預以新台幣壹拾捌萬
伍仟元為原告供擔保，得免為假執行。
原告其餘假執行之聲請駁回。
    事實及理由
一、按訴狀送達後，原告不得將原訴追加或變更他訴。但有下列各款情形之一者，不
    在此限：......  三、擴張或減縮應受判決事項之聲明者。民事訴訟法第二百五
    十五條第一項第三款定有明文。本件原告於附帶民事起訴狀請求判決被告應連帶
    給付新台幣（下同）二百五十四萬三千六百五十三元，及自附帶民事起訴狀繕本
    送達之翌日起至清償日止，按年息百分之五計算之利息。嗣於本院審理中變更為
    請求被告連帶給付二百五十二萬三千二百七十六元，及自附帶民事起狀繕本送達
    之翌日起至清償日止，按年息百分之五計算之利息。其減縮請求判決金額之部分
    ，係屬減縮應受判決事項之聲明，為前揭法條規定之所許，合先敘明。
二、本件原告主張被告乙○○於民國九十二年三月四日上午七時許，無照駕駛車牌號
    碼Ｅ九—九八七六號自用小客車沿嘉義縣六腳鄉○○村○○道路由西往東方向行
    駛。途經該路與嘉五十七號公路三叉路口時，應注意汽車行駛至交岔路口，其行
    進、轉彎應遵守燈光號誌，且該外環道路上設有閃光紅燈，表示「停車再開」，
    車輛應減速接近，先停止於交叉路口前，讓幹道車優先通行後認為安全時，方得
    續行，竟疏於注意，貿然左轉。適原告駕駛車牌號碼ＬＶＹ—三七二號重型機車
    ，沿嘉五十七號公路由北往南方向駛至，於是乃發生碰撞，原告當場人車倒地，
    因此受有右股骨脛骨骨折、創傷性血尿之傷害。又被告丙○○係前開肇事車輛之
    所有人，其明知被告乙○○無駕照，竟仍將系爭車輛出借予被告乙○○，自應推
    定有過失，且被告丙○○之過失，及被告乙○○之過失，併同均為原告受傷之原
    因，自為共同侵權行為人，故原告爰依侵權行為法律關係，請求被告連帶給付上
    開金額等語。被告乙○○則以：本件車禍肇事，原告亦與有過失，且工作損失、
    勞動能力減少之損失與慰撫金均估算過高等語置辯；被告丙○○則以：不知被告
    乙○○之駕照被吊銷，且被告乙○○係趁伊睡覺時私自使用伊之車輛，伊並未同
    意出借，伊亦為受害者等語置辯。
三、本件原告主張被告乙○○於九十二年三月四日上午七時許，無照駕駛車牌號碼Ｅ
    九—九八七六號自用小客車沿嘉義縣六腳鄉○○村○○道路由西往東方向行駛。
    途經該路與嘉五十七號公路三叉路口時，應注意汽車行駛至交岔路口，其行進、
    轉彎應遵守燈光號誌，且該外環道路上設有閃光紅燈，表示「停車再開」，車輛
    應減速接近，先停止於交叉路口前，讓幹道車優先通行後認為安全時，方得續行
    ，竟疏於注意，貿然左轉。適原告駕駛車牌號碼ＬＶＹ—三七二號重型機車，沿
    嘉五十七號公路由北往南方向駛至肇事當場，於是乃發生碰撞，原告當場人車倒
    地，因此受有右股骨脛骨骨折、創傷性血尿之傷害等情，有原告所提出之診斷書
    為證，且刑事部分亦業經本院以九十二年交易字第一○○號刑事判決處有期徒刑
    五月，得易科罰金確定在案，且本件車禍經鑑定結果為：被告乙○○疏於注意該
    處設有閃光紅燈，未讓告訴人在幹線道所騎乘之機車先行，貿然駛至交叉路口左
    轉，因而發生車禍，被告乙○○駕車顯有過失。原告無照騎乘機車，且未注意該
    處設有閃光黃燈，並減速接近，注意安全，小心通過，亦有疏失，被告乙○○應
    為本件車禍之肇事主因，原告則為肇事次因等情，此亦有刑事判決在卷可憑，自
    堪信為真實
四、再按明知加害人未領有駕駛執照，仍將該小客車交其駕駛，顯違道路交通管理處
    罰條例第二十一條第一項第一款、第二十八條之規定，亦即違反保護他人之法律
    ，應推定其有過失，最高法院著有六十七年台上字第二一一一號判例，即須明知
    加害人未有駕駛執照，而仍將小客車交其駕駛，始得認違反保護他人之法律，而
    推定其有過失。次查，被告乙○○於本件車禍發生時所駕駛之汽車，登記上為被
    告丙○○所有，此為兩造所不爭，堪信為真實。雖原告主張被告丙○○明知被告
    乙○○因違規而被吊扣駕駛執照，仍將系爭肇事汽車交予被告乙○○駕駛等語，
    然此為被告丙○○所否認，原告又未能舉證證明被告丙○○有明知被告乙○○駕
    照被吊銷或吊扣仍借車給被告乙○○之事實，原告主張被告丙○○應負侵權行為
    責任，應與被告乙○○負連帶賠償責任即無理由。
五、按因故意或過失，不法侵害他人之權利者，負損害賠償責任。不法侵害他人之身
    體或健康者，對於被害人因此喪失或減少勞動能力或增加生活上之需要時，應負
    損害賠償責任。又不法侵害他人之身體、健康、名譽、自由、信用、隱私、貞操
    ，或不法侵害其他人格法益而情節重大者，被害人雖非財產上之損害，亦得請求
    賠償相當之金額。民法第一百八十四條第一項前段、第一百九十三條第一項、第
    一百九十五條第一項定有明文。本件被告乙○○就原告損害之發生有過失如前所
    述，茲就原告所受損害數額分述如下：
（一）工作損失三十八萬元部分：
      本件原告主張因車禍受傷後，需二年休養後才能工作，因而請求以每年十九萬
      計算之工作損失共計三十八萬元云云。經查，本件原告因車禍所受之傷害，經
      財團法人長庚紀念醫院嘉義分院九十二年十二月二十三日（九二）長庚院嘉字
      第九三○號函文：由於皮膚缺損，所以持續傷口照料半年，目前已癒合，喪失
      勞動力至少百分之六十，但日後應可恢復工作力，及九十三年五月七日（九三
      ）長庚院嘉字第四○六號函文：認原告有右股骨、脛骨骨拆，一般約需三至六
      個月之癒合期，但病患有嚴重右下肢挫傷致皮膚缺損及壞死，並未予以植皮，
      半年後始癒合，故喪失勞動力百分之六十，約為八至十個月等語，可知，原告
      主張在十個月內為休養期間之範圍，應屬可採，惟逾此部分之主張即無理由，
      又原告以每年十九萬元為年所得，因未逾每月基本工資一萬五千八百四十元之
      標準，亦屬可採，則原告自得請求被告乙○○賠償十五萬八千三百三十三元（
      四捨五入）
（二）減少勞動能力損失一百三十四萬三千二百七十六元部分：
      至於原告主張其因本件車禍致受有前開之傷害，勞動能力將因此減少，故請求
      被告乙○○賠償減少勞動能力之損失共一百三十四萬三千二百七十六元部分，
      依前開說明，原告因車禍所喪失勞動力百分之六十，約為八至十個月，並可恢
      復工作力等情，則原告於扣除已請求之工作損失後，應無所謂減少勞動能力之
      損失可言，則原告此部分之請求即無理由。
（三）精神上之損害賠償八十萬元部分：
      本件被告乙○○侵害原告之身體及健康，原告精神上自受有損害，當可請求精
      神上之損害賠償，而民法第一百九十五條第一項所賠償之金額是否相當，應斟
      酌雙方身分資力與加害程度，及其他各種情形核定相當數額，最高法院五十一
      年台上字第二二三號判例意旨參照。查原告受有前開之傷害，本院爰斟酌原告
      為國小畢業、年齡四十三歲、月薪三、四萬元、四筆不動產、已婚、三名子女
      ；被告乙○○國中畢業、年齡二十二歲、在家幫農、無不動產、未婚等情、及
      原告精神上所受之痛苦與被告乙○○加害程度等一切情狀，認為原告請求精神
      上之損害賠償在十五萬元內，尚屬合理，逾此部分之請求即無理由。
（四）綜上所述，原告所受損害數額共計三十萬八千三百三十三元。
六、又按損害之發生或擴大，被害人與有過失者，法院得減輕賠償金額，或免除之。
    民法第二百十七條第一項定有明文。查本件車禍之發生，除係因被告乙○○行經
    閃光紅燈未讓在幹線道之車輛先行，貿然駛至交叉路口左轉為肇事主因外，原告
    無照騎乘機車，且未注意該處設有閃光黃燈，並減速接近，注意安全，為肇事次
    因。則本件原告對損害之發生或擴大自與有過失，被告乙○○辯稱與有過失，即
    屬有據。本院斟酌兩造前開過失情形，認原告與被告乙○○之過失責任比例應各
    為十分之四及十分之六，換言之，本件原告僅得請求被告乙○○給付金額為十八
    萬五千元（計算式：308333*0.6＝185000；四捨五入）。
六、從而，原告依侵權行為法律關係請求被告乙○○給付十八萬五千元，及自九十二
    年八月十九日起至清償日止，按年息百分之五計算之利息為有理由，應予准許，
    逾此數額之請求及請求被告丙○○連帶給付部分均無理由，應予駁回。
七、兩造均陳明願供擔保，請准宣告假執行或免為假執行，因原告勝訴部分未逾新台
    幣五十萬元，本院自應依法職權宣告假執行，至於被告乙○○部分經核無不合，
    爰酌定相當之擔保金額准許之；至原告敗訴部分，其假執行之聲請已失所附麗，
    應予駁回。
八、本件事證已臻明確，兩造其餘攻擊防禦方法，核於判決結果不生影響，爰不一一
    論斷，附此敘明。
九、結論：本件原告之訴，為一部有理由，一部無理由，依民事訴訟法第七十九條、
    第三百八十九條第一項第五款、第三百九十條第二項、第三百九十二條第二項，
    判決如主文。
中　　　華　　　民　　　國　　九十三　　年　　　七　　　月　　　五　　　日
~B臺灣嘉義地方法院民事第二庭
~B　　法　官　蕭道隆
右為正本，係照原本作成。
如對本判決上訴須於判決送達後廿日內向本院提出上訴狀
中　　　華　　　民　　　國　　九十三　　年　　　七　　　月　　　五　　　日
~B　　書記官　沈育坤
